【裁判字號】    99,上訴,654
【裁判日期】    990409
【裁判案由】    毒品危害防制條例等
【裁判全文】
臺灣高等法院刑事判決                 99年度上訴字第654號
上  訴  人  臺灣桃園地方法院檢察署檢察官
上  訴  人
即  被  告  戊○○
選任辯護人  趙元昊律師
            許瑞榮律師
被      告  己○○
指定辯護人  扶助律師李志雄律師
上列上訴人因毒品危害防制條例等案件，不服臺灣桃園地方法院
98年度重訴字第65號，中華民國98年12月29日第一審判決（起訴
案號：臺灣桃園地方法院檢察署98年度偵字第18158 號），提起
上訴，本院判決如下：
    主  文
原判決撤銷。
己○○共同運輸第一級毒品，處有期徒刑玖年陸月。附表編號一
、二所示之海洛因沒收銷燬之，附表編號三至十一所示之物均沒
收。
戊○○共同運輸第一級毒品，處有期徒刑拾伍年。附表編號一（
自己○○身上查獲之二包除外）、二所示之海洛因沒收銷燬之，
附表編號三至十所示之物均沒收。
    事  實
一、己○○、戊○○為網友，均明知海洛因係屬舉世各國所禁止
    運輸之毒品，不得任意持有、運輸，並為我國毒品危害防制
    條例所規定之第一級毒品，且係行政院依懲治走私條例第二
    條第四項授權公告之「管制物品項目及數額」所列甲類第四
    項之管制進出口物品，而屬懲治走私條例第二條所規定不得
    私運來臺之管制進出口物品，不得非法運輸、輸入我國國境
    。緣己○○因失業及積欠賭債約新臺幣（下同）二、三十萬
    元，於民國98年7 月中旬，在臺北縣蘆洲市胡公媽廟，受乙○○即綽號「猴展」之成年男子（本院告發後由檢察官另案
    偵查）委託出國攜帶物品返臺，而抵償上開債務。適戊○○
    因失業而與己○○聯絡，請求介紹工作機會，己○○即介紹
    戊○○前往臺北縣蘆洲市某小吃店與乙○○見面。之後，己○○曾詢問戊○○是否要出國，且此行目的是要運輸「號仔
    」（台語）（按即毒品海洛因），要戊○○三思，且於98年
    8月1日己○○與乙○○以己○○使用如附表編號三所示之門
    號0000000000號電話與戊○○使用如附表編號四所示之門號
    0000000000號電話聯絡，告知戊○○前往香港一週可獲得五
    萬元之代價，戊○○遂表示同意參與。己○○、戊○○、乙○○、「甲○○」之成年男子與真實姓名年籍不詳綽號「四
    哥」即「小段」之緬甸籍成年華僑，即基於共同運輸第一級
    毒品之犯意聯絡，由乙○○交付十萬元予己○○作為該次出
    國旅費及食宿使用，且約定事成後，給己○○二、三十萬元
    。己○○即與戊○○一同辦理出國手續及購買機票等事宜，
    並於同年8月4日一同搭機前往香港，與乙○○所指派之「甲○○」會合，再於同年月7 日一同搭機前往緬甸，由「四哥
    」前往接機，並安排至緬甸唐人街某賓館投宿。俟於同年月
    10日，「四哥」指示己○○、戊○○購買大半號或一號之鞋
    子，己○○、戊○○及「甲○○」遂前往附近商店挑選，由
    己○○支付緬甸幣一千五百元為戊○○購買如附表編號六所
    示之藍白色運動鞋一雙後返回飯店，迨於翌（11）日下午，
    己○○將上開藍白運動鞋帶往「甲○○」所居住之605 號房
    ，由己○○持桿麵棍將海洛因塊磨成粉狀後，交由「甲○○
    」以附表編號二所示之包裝袋包覆，再以附表編號八所示之
    複寫紙包裹，最後再以附表編號十所示之外包裝袋裝妥，而
    放置如附表編號二所示之四包海洛因在戊○○所購買之上開
    藍白運動鞋鞋墊下，己○○又再交付緬甸幣一千五百元，請
    戊○○代為購買如附表編號五所示之耐吉牌運動鞋一雙返回
    後，己○○遂要戊○○協助將附表編號二、七、九所示之以
    包裝袋及複寫紙，以同上之方式，包妥如附表編號一所示之
    其中四包海洛因，再放入上述耐吉牌運動鞋墊下，放回 604
    號房內。於同年月13日己○○與戊○○各自穿著上開裝有海
    洛因之運動鞋，與「甲○○」自緬甸搭機經由新加坡前往香
    港轉機，於轉機期間，「甲○○」在香港機場廁所內，再交
    付如附表編號一所示其中二包已包妥之海洛因及如附表編號
    十一所示之膠帶予己○○，由己○○黏貼在腹部後（此部份
    戊○○不知情），與戊○○共同搭乘中華航空公司CI926號
    班機抵達桃園國際機場第一航廈入境，於同年月14日下午2
    時25分許，為內政部警政署航空警察局安檢隊勤務人員發現
    有異，會同財政部臺北關稅局人員執行安檢勤務時，在己○○鞋底鞋墊及腹部起獲夾藏如附表編號一所示之毒品海洛因
    六包及其包裝。其後警員丙○○因旅客告己○○尚有同行之
    共犯，因而至桃園國際機場第一航廈入境小客車上客處五號
    柱前，而查獲戊○○，並在戊○○鞋底鞋墊起獲夾藏如附表
    編號二所示之毒品海洛因四包及其外包裝，而悉上情。另己○○於警詢及偵訊即供出共犯乙○○，嗣乙○○於本院作証
    時，經告發，而由檢察官偵辦。
二、案經內政部警政署航空警察局移請臺灣桃園地方法院檢察署
    檢察官偵查起訴。
    理  由
一、證據能力部分：
（一）被告及辯護人等均辯稱：被告於警詢說詞，對其餘共同被
      告無證據能力乙節，有關被告己○○警詢部份，原審以
      之為人證，實施交互詰問，賦予被告戊○○及其辯護人詰
      問權，且引用上開警詢為詰問內容（原審卷第96頁），則
      其警詢自屬原審詰問內容之ㄧ，當有證據能力，惟為免引
      用周折，逕引原出處，此部份所辯，尚有誤會。被告戊○○警詢筆錄部份，其98年10月26日警詢內容，於同日在
      檢察官處作證時，引為該日證詞（偵卷第199-200 頁），
      故亦屬偵訊內容之ㄧ，亦有證據能力，惟為免引用周折，
      逕引原出處，此部份所辯，尚有誤會。至於其餘警詢對同
      案被告己○○則屬審判外陳述，無證據能力，此部份所辯
      ，尚非無據。
（二）辯護人辯稱：被告於偵訊作證，惟未經對質詰問，無證據
      能力乙節，然偵查中訊問證人，法無明文必須傳喚被告使
      之得以在場，刑事訴訟法第一百八十四條第二項亦僅規定
      因發見真實之必要，得命證人與被告對質，是檢察官偵查
      中雖未命證人與被告對質，尚非違法。次按，刑事訴訟法
      第一百五十九條之一明定檢察官於偵查程序取得被告以外
      之人所為陳述，除顯有不可信之情況者外，均有證據能力
      ，得為證據。而辯護人未指陳上開証述，有何顯不可信之
      情況，依法均有證據能力，此部份所辯，即有誤會。
（三）其餘後引證據，被告及辯護人均不爭執（本院卷第52頁）
      ，且觀其製作取得之情形，並無違法或不當之情狀，依刑
      事訴訟法第159條之5規定，均有證據能力，合予敘明。
二、訊據被告等，固均不諱言運毒回台等情，惟被告戊○○辯稱
    ：係受己○○慫恿指揮，並不知己○○自己運毒部份，無庸
    對此負刑責等語，被告戊○○則辯稱：己○○在出國前向保
    證此行與毒品無關，事前並不知要運輸毒品等語，經查：
（一）有關被告己○○因失業及積欠賭債，於98年7 月中旬，受
      乙○○委託出國攜帶物品返臺，其後介紹戊○○與乙○○
      認識，己○○並曾詢問戊○○是否要出國，運輸「號仔」
      （台語）。己○○並與乙○○電話聯絡，李某告知戊○○
      前往香港一週可獲得五萬元之代價，戊○○表同意。而後
      與乙○○、甲○○，綽號「四哥」即「小段」之緬甸華僑
      ，基於共同運輸第一級毒品之犯意聯絡，由乙○○交付十
      萬元為出國旅費及食宿使用，己○○與戊○○於同年8 月
      4日一同搭機前往香港，與「甲○○」會合，再於同年月7
      日同往緬甸，由「四哥」接機，至緬甸唐人街某賓館投宿
      。同年月10日，「四哥」指示己○○、戊○○要買大半號
      或一號之鞋子，而後分別裝運毒品，於同年月13日「甲○○」自緬甸搭機經由新加坡前往香港轉機，於轉機期間，
      「甲○○」在香港機場廁所內，再度交付如附表編號一所
      示其中二包已包妥之海洛因及如附表編號十一所示之膠帶
      予己○○，由己○○黏貼在腹部後，與戊○○共同搭乘中
      華航空公司CI926 號班機抵達桃園國際機場第一航廈入境
      ，於同年月14日下午2 時25分許，為警查獲，並扣得上開
      毒品等物等情，業據：被告己○○於警詢、偵查及原審
      稱：我於2、3年前失業，在蘆洲市○○街公廟認識乙○○
      ，我去年因賭博欠錢，他幫我處理30萬的賭債。戊○○是
      我網友，因為他也失業，叫我幫他找工作。幕後主嫌綽號
      為「猴展」，姓名為乙○○。乙○○投資經營之省都小吃
      店，是與人合夥。所有機票費均為乙○○預先支付新台幣
      10萬元給我。我與戊○○自香港至緬甸之來回機票費用，
      是由我在香港星期假期旅行社購買共3 張機票並由我全部
      付款，其中包含甲○○之機票。因為乙○○在我與戊○○
      出境前在省都小吃店當面交代的。8月4日我與戊○○同班
      機，甲○○自己先行出境至香港九龍佐敦道的一家賓館等
      我與戊○○，3 人再一起搭乘同班機至緬甸，並投宿緬甸
      唐人街的一家賓館。第1天我與戊○○住同一房（602號房
      ），甲○○自己住一間（605號房），第2天我與戊○○改
      住604 號房。安排運毒之華僑綽號小段、阿四同一人。購
      買此次藏毒之球鞋時，甲○○有同行，是我與戊○○及甲○○一起去購買的。球鞋樣式是各挑各的。甲○○知道購
      買球鞋是要作為藏毒之用。平時與乙○○大部分都是他打
      我0000000000的手機，再約見面地點（胡公媽廟及省都小
      吃店。此次運毒前，98年8月3日約中午12至14時左右，乙○○有打電話約我去省都小吃店，接完電話後我約10分鐘
      抵達省都小吃店，我到達不久後就見到甲○○隨後也來了
      。98年8月4日上午8至9時，他也有打電話問我是搭乘幾點
      的班機出境。乙○○認識戊○○，是我介紹的。是在省都
      小吃店，時間約在7 月中、下旬，因為乙○○要求先「看
      人」，所以我就帶他去給乙○○看。約在98年8月5日晚上
      甲○○有接獲乙○○來電，要我接聽，並問我們是要何時
      去緬甸。根據我持用門號0000000000通聯所載，我於98年
      8月14日1時51分（入境下機後）發話與乙○○持用門號00
      00000000計通話20秒，是我打電話跟乙○○報告我已經下
      機了，因為他有交代回來後要馬上打電話通知他。甲○○
      負責包裝我們夾帶的海洛因，從香港到緬甸的機票是乙○○交代我去訂的，甲○○都跟我、戊○○一同坐飛機到緬
      甸，回程也是一同到香港。來接機的是緬甸的華僑，我們
      稱呼他小段，店內的人叫他阿四、四哥。戊○○所說在緬
      甸時，華僑是指小段，台灣人是指甲○○。有看到包裝過
      程，戊○○應該也有看到。我看到用塑膠袋、複寫紙包裝
      。回來時，在香港機場甲○○拿海洛因叫我貼在腹部，我
      不知道他的毒品從何來，當時我在廁所，廁所有三間，我
      在最後一間，甲○○在第二間，他從後面縫隙將海洛因及
      膠帶遞給我等語（偵卷第63至64頁、第74至77頁、第170
      至172頁，偵聲字第450號卷第13頁反面，原審卷第95頁、
      第44頁、第96至99頁、第106至108頁），並於本院稱：運
      毒代價我的部份大約二、三十萬元。在緬甸買鞋是花緬幣
      一萬五千元等語（本院卷第99頁，107 頁背面）；戊○○於98年10月26日警詢及偵訊與原審稱：是己○○找我出
      國。手續是他辦，費用由他支出。於98年8月11 日下午我
      從604號房去605號敲門，甲○○來應門，門開一半沒讓我
      進房間，我從門縫看見己○○坐在廁所地上，拿著一支類
      似桿麵棍的木棒，碾碎塑膠袋包著海洛因塊，我見狀即告
      訴他們你們先忙我回房間。甲○○在我回到房間後即跟著
      來敲門，說己○○要我馬上去他們605號房間，我只好跟
      他去605號房間，我進去後即看到我前一天新買的白色球
      鞋，鞋墊已經被掀開，放在該房間地上，當時己○○仍在
      廁所碾碎海洛因塊，並把壓碎的海洛因分裝到小包裝夾鍊
      袋，再由甲○○用複寫紙包起來，這時己○○拿緬幣1500
      元，要我去購買另1雙白色球鞋，我買完返回房間時，我
      回國時我穿的那雙球鞋，鞋墊已經被放回原位，己○○及
      甲○○仍繼續處理毒品，己○○並要求我幫忙扶小夾鍊袋
      ，一直到包裝好後，己○○再把毒品塞到我新買回的白色
      球鞋鞋底，即後來他回國時所穿的白色球鞋。我在十月二
      十六日以後的供詞才是實在等語（偵卷第193頁，199頁至
      201頁，偵聲更字第二號、第三號卷第9至11頁，原審卷第
      38頁、第77頁、第107頁，109頁），於本院稱：之前己○○介紹之人應該就是在庭的乙○○等語（本院卷第98頁）
      大致相符。並有中華航空定位紀錄、旅客入出境紀錄查
      詢、內政部警政署航空警察局查獲毒品沒入物之扣押物品
      紀錄、台北關稅局扣押貨物收據及搜索筆錄、扣押物品清
      單、被告己○○使用之門號0000000000號申請資料及自98
      年8月1日迄98年8月15 日之雙向通聯紀錄、現場照片在卷
      可稽（偵卷第19至21頁、第43至44頁、第30頁、第57頁、
      第86至87頁、第144至166頁、第17至18頁、第39至41頁）
      ，並有附表編號一、二所示之毒品及附表編號三至十一所
      示由被告二人於運輸毒品時所用之鞋子、複寫紙、外包裝
      袋、膠帶及行動電話等物扣案可佐。而扣案如附表編號
      一、二所示之物，經送請法務部調查局濫用藥物實驗室鑑
      定後，均檢出第一級毒品海洛因成分，有該部98年8月31
      日調科壹字第09823023740號、第00000000000號鑑定書在
      卷供參（偵卷第118至119頁），此部份事實，堪予認定。
（二）被告戊○○辯稱：出國前不知要運毒乙節，惟其於原審稱
      ：我也不確定不是去帶毒品等語（原審卷第110 頁），且
      證人即同案被告己○○證稱：我有跟戊○○說有人要請我
      們出國去帶東西回來，戊○○問說是否要帶愷他命，我跟
      他說是「號仔」（台語），我知道「號仔」就是人家所稱
      的海洛因，我確實有跟他說是要帶「號仔」等語（原審卷
      第97頁、第99頁），又參酌被告戊○○本次出國七天，除
      食宿機票全免外，另可獲得五萬元報酬，業據被告戊○○
      於偵查中供述明確（偵卷第103 頁），衡情，若無特殊技
      能或事由，豈有免費出國遊玩七日尚可賺取五萬元報酬之
      事？而被告戊○○並非年少無知之人，對此種異常報酬，
      推為不知，其誰能信？是此部份所辯，不足採信。
（三）至於證人乙○○於本院雖否認參與本件運輸毒品，然如前
      所述，其為共犯，則其否認，尚不足採為有利被告等之依
      據。至於被告戊○○報酬五萬元乙節，為其於偵訊所自承
      （偵卷第103 頁），核與同案被告己○○所述相符，事證
      已明，雖證人乙○○否認此一情節，亦難採信。
（四）至於辯護人請求傳喚吳恆勵，用以證明被告供出共犯，得
      以減刑，戊○○不知吳恆勵在香港交毒給己○○乙節，然
      其經傳未到，且其本院前科查詢資料，亦無偵查案號（本
      院卷第83-89 頁），是無從證明其已遭查獲，自無減刑問
      題。另吳恆勵在香港交毒予被告己○○乙節，被告己○○
      並未指陳被告戊○○知情，是亦無傳喚吳恆勵之必要，綜
      上，此部份聲請，亦鈞無再傳喚必要。
（五）被告己○○請求測謊乙節，按本件事證已明，自無測謊之
      必要，此部份所請，尚難准許。
綜上，事證明確，被告戊○○所辯，不足採信，被告等犯行，均
堪認定。
三、新舊法比較適用：
（一）毒品危害防制條例部分條文修正，業經總統於九十八年五
      月二十日以華總一義字第09800125141 號令公布。本次修
      正條文包括同條例第四條、第十一條、第十一條之一、第
      十七條、第二十條及第二十五條。依中央法規標準法第十
      四條規定：「法規特定有施行日期，或以命令特定施行日
      期者，自該特定日起發生效力」，而該同條例第三十六條
      已定有施行日期，故本次修正條文自公布後六個月施行。
      本次修法涉及多項授權法規修正或訂定，須定有一定施行
      日期，以完備相關法令修訂及行政作業程序，而毒品危害
      防制條例第36條已定有施行日期，本次修法自無另訂或修
      正該條文之必要。法務部民國九十八年六月八日法檢字第
      0980802279號函參照。而觀諸該條例第二十五條第三項規
      定：前二項人員採驗尿液實施辦法，由行政院定之。第二
      十條第四項規定：受觀察、勒戒或強制戒治處分之人，於
      觀察、勒戒或強制戒治期滿後，由公立就業輔導機構輔導
      就業等情，此次修法確有待相關機關配合，而須有一定施
      行日期。依上開說明，自應自公布後六月施行，亦即於九
      十八年十一月二十日施行。合先敘明。
（二）按毒品危害防制條例第四條業於九十八年五月二十日修正
      公布，新法第四條規定：「製造、運輸、販賣第一級毒品
      者，處死刑或無期徒刑；處無期徒刑者，得併科新臺幣二
      千萬元以下罰金。製造、運輸、販賣第二級毒品者，處無
      期徒刑或七年以上有期徒刑，得併科新臺幣一千萬元以下
      罰金。製造、運輸、販賣第三級毒品者，處五年以上有期
      徒刑，得併科新臺幣七百萬元以下罰金。製造、運輸、販
      賣第四級毒品者，處三年以上十年以下有期徒刑，得併科
      新臺幣三百萬元以下罰金。製造、運輸、販賣專供製造或
      施用毒品之器具者，處一年以上七年以下有期徒刑，得併
      科新臺幣一百萬元以下罰金。前五項之未遂犯罰之」，而
      該條例修正前第四條規定：「製造、運輸、販賣第一級毒
      品者，處死刑或無期徒刑；處無期徒刑者，得併科新臺幣
      一千萬元以下罰金。製造、運輸、販賣第二級毒品者，處
      無期徒刑或七年以上有期徒刑，得併科新臺幣七百萬元以
      下罰金。製造、運輸、販賣第三級毒品者，處五年以上有
      期徒刑，得併科新臺幣五百萬元以下罰金。製造、運輸、
      販賣第四級毒品者，處三年以上十年以下有期徒刑，得併
      科新臺幣三百萬元以下罰金。製造、運輸、販賣專供製造
      或施用毒品之器具者，處一年以上七年以下有期徒刑，得
      併科新臺幣一百萬元以下罰金。前五項之未遂犯罰之」，
      可見該條第一項就運輸第一級毒品部分於修正後業經提高
      併科罰金刑之刑度，然就有期徒刑之刑度部分並未有提高
      之情形。
（三）毒品危害防制條例第十七條有關減輕其刑之規定，修正前
      毒品危害防制條例第十七條規定「犯第四條第一項至第四
      項、第五條第一項至第四項前段、第六條第一項至第四項
      、第七條第一項至第四項、第八條第一項至第四項、第十
      條或第十一條第一項、第二項之罪，供出毒品來源，因而
      破獲者，得減輕其刑」，修正為「犯第四條至第八條、第
      十條或第十一條之罪，供出毒品來源，因而查獲其他正犯
      或共犯者，減輕或免除其刑。犯第四條至第八條之罪於偵
      查及審判中均自白者，減輕其刑。」，比較修正前、後之
      規定，可知依修正前之規定，僅於供出毒品來源，並因而
      破獲者，始可減輕其刑，然依修正後毒品危害防制條例第
      十七條第二項之規定，被告如於偵查及審判中均自白者，
      即可減輕其刑，或供出正犯或共犯除原有減輕其刑外，甚
      至可以免除其刑，是自以修正後毒品危害防制條例第十七
      條之規定有利於被告等。
（四）綜上比較，就運輸第一級毒品罪法定本刑之罰金刑部分，
      修正後併科罰金刑部分固然有提高之情形，惟就減輕其刑
      之規定，依修正後毒品危害防制條例第十七條規定，被告
      於偵查及審判中均自白，亦可減輕其刑後，是被告等運輸
      第一級毒品罪之法定刑本身罰金刑部分，修正後之規定較
      不利，然其於本案犯罪部分有偵查、審判中自白之情形（
      詳如後述），是依修正後毒品危害防制條例之規定，對被
      告等顯較為有利，是就此部分修正前毒品危害防制條例不
      得減輕其刑之不利程度顯應逾越罰金刑之提高，是修正前
      毒品危害防制條例之規定整體而論較不利，就運輸第一級
      毒品部分，依刑法第二條第一項但書之規定，自應整體適
      用裁判時即修正後毒品危防制條例處斷。
四、按海洛因係我國毒品危害防制條例第二條第二項第一款所定
    之第一級毒品，且屬我國行政院依據我國懲治走私條例第二
    條第四項規定授權公告之「懲治走私條例管制物品及其數額
    」甲項第四款所列之管制進出口物品，不得運輸及私運進口
    。核被告己○○、戊○○所為，均係犯毒品危害防制條例第
    四條第一項之運輸第一級毒品罪及懲治走私條例第二條第一
    項之私運管制物品進口罪。被告己○○於密接之時間，基
    於運輸、私運同一批海洛因入境之犯意，在緬甸以運動鞋夾
    藏海洛因四包，復又在香港隨身夾藏海洛因二包，而運輸、
    私運海洛因入境，應認為係單純一罪。被告二人運輸海洛
    因前持有海洛因之低度行為，應為運輸之高度行為所吸收，
    均不另論罪。又被告二人與乙○○、「甲○○」之成年男
    子與真實姓名年籍不詳綽號「四哥」等人，就以鞋子運毒部
    份之犯行有犯意聯絡及行為分擔，被告己○○與乙○○及甲○○等人，就自香港以黏貼腹部方式運毒部份，有犯意聯絡
    行為分擔，均為共同正犯。被告等運輸、私運第一毒品入
    臺之犯行，以一私運行為，觸犯上述二者保護法益不同之罪
    名，均屬想像競合犯，均應依刑法第五十五條前段之規定，
    從一重之運輸第一級毒品罪處斷。又毒品危害防制條例第
    十七條第二項規定犯第四條至第八條之罪於偵查中及審判中
    均自白者，減輕其刑。所謂於偵查中及審判中均自白，係指
    被告於偵查中歷次之陳述，曾經自白，且於各審級審判中歷
    次之陳述，曾經自白而言。舉凡刑事法律之解釋，不論為實
    體法或程序法，其最重要之原則迨為對被告有利之原則。本
    條項之規定，既為於偵查中及審判中均自白，而非於偵查中
    及審判中之每次陳述均自白，則被告在偵查中歷次陳述只要
    曾經自白(一次以上)，且在審判中歷次陳述亦曾經自白(一
    次以上)，解釋上即符合該條項之規定。再參酌貪污治罪條
    例第八條第二項規定在偵查中自白，亦認為只要被告在警詢
    ( 或調查局詢問)中，或在檢察官訊問中，曾經有一次自白
    ，即可依該條項減輕其刑，並不以在檢、警、調之歷次詢問
    中，全部自白為必要（本院九十八年度第三次刑事庭庭長法
    律問題研討會會議參照）。被告等於警詢、偵訊、原審大部
    分及本院自白犯行，有各該筆錄在卷可參，雖被告戊○○曾
    否認部分犯行，然如前所述，有關此部份自白減刑之規定，
    只要在偵查中歷次陳述曾經自白(一次以上)，在審判中歷次
    陳述亦曾經自白(一次以上)，解釋上即符合該條項之規定。
    並不以在歷次詢問中，全部自白為必要，因此，被告等亦符
    合修正後毒品危害防制條例第十七條第二項之減輕規定，遞
    減輕其刑。再按犯第四條至第八條、第十條或第十一條之
    罪，供出毒品來源，因而查獲其他正犯或共犯者，減輕或免
    除其刑。犯第四條至第八條之罪於偵查及審判中均自白者，
    減輕其刑，毒品危害防制條例第十七條第一項、第二項定有
    明文。按被告己○○於警詢、偵訊時，即已供出共犯乙○○
    （偵卷第123頁，171頁），且乙○○至本院作證，經被告己○○指認，而由本院告發，高檢署法警當庭將之拘提等情，
    有本院筆錄在卷可參（本院卷第98頁），堪認被告己○○確
    有供出毒品來源，因而查獲其他正犯而得獲邀減刑之適用。
    至於被告己○○亦另供出共犯「甲○○」參與本件乙節，但
    未查獲，惟無礙於上開條例第十七條第一項減輕之適用，合
    予敘明，並應依法遞減之。
五、原審以事證明確，予以論罪科刑，固非無見，惟原判決理
    由欄一之（ㄧ）（即判決書第四頁第11行）認被告等之警詢
    筆錄無證據能力，然理由二又引被告己○○警詢為被告二人
    有罪之証據（判決書第五頁第19行），前後齟齬。有關被
    告己○○有無供出共犯戊○○乙節，原審謂有公務電話紀錄
    在卷可稽（原審卷第116-1 頁），然該電話紀錄，係於審理
    後之98年12月29日所製，並未依刑事訴訟法第288條之1及之
    2 規定，於審理時提出供檢察官、被告及辯護人表示意見並
    辯論，顯有同法第379條第10 款應於審判期日調查之證據，
    未予調查之當然違背法令。且該電話紀錄內容，亦與其後所
    附查獲戊○○毒品案值勤報告所載：一名旅客說被海關查獲
    而在海關內扭打之人，有同行之同伴已經走出去，....職立
    即出海關在五號柱處發現民眾所述之另一名同伴（戊○○）
    等語（原審卷第116-2 頁），不相符合，原審未予究明，遽
    行判決，已有未洽。何況，被告戊○○係由旅客提供線索查
    獲，並非因被告己○○供出而查獲等情，業據承辦員警丁○○、丙○○、庚○○証述在卷（本院卷第94-95 頁），是原
    審此部份認定，即屬有誤。有關附表編號七至十一之物，
    雖未併送檢方，有扣押物品清單在卷可參（偵卷第86頁），
    然確為查獲扣案，有被告等警詢筆錄及照片在卷可參（偵卷
    第13頁，17-18頁，33頁，40 頁），原審謂未扣案而應追徵
    其價額（原判決主文及理由欄七之（三）），顯有誤會。何
    況，原判決第六頁七至八行載：附表編號三至十一所示由被
    告二人於運輸毒品時所用之鞋子、複寫紙、外包裝袋、膠帶
    及行動電話等物扣案足佐等語，亦屬前後矛盾。被告等運
    輸、私運第一級毒品入臺之犯行，屬想像競合犯，均應依刑
    法第五十五條前段之規定，從一重之運輸第一級毒品罪處斷
    。原審漏未說明。原判決事實欄謂被告己○○，於民國98
    年7 月中旬，在臺北縣蘆洲市胡公媽廟，受真實姓名年籍不
    詳綽號「猴展」之成年男子委託出國攜帶海洛因返臺等語（
    原判決書第2頁第1-4行），顯認被告己○○此部份亦觸犯運
    輸第一級毒品罪，然原判決主文及理由並未就此有所論罪，
    實則，起訴書係記載攜帶物品，並未記載運輸毒品（起訴書
    第1 頁），難認已起訴此次運輸毒品犯行，或為起訴效力所
    及，是原判決事實欄上開記載，顯有未洽。原審未認被告
    戊○○有後述七之犯行，惟未為不另為無罪之諭知，並說明
    其理由，亦有疏漏。檢察官上訴指摘及部分，為有理由，
    被告戊○○上訴指摘原審量刑過重，則無理由，惟原判決既
    有上述瑕疵可指，即屬不能維持，應由本院撤銷改判。爰審
    酌被告等運輸第一級毒品海洛因之數量不少，惟及時遭查獲
    ，而未流入市面造成更嚴重之毒害，對社會治安及國人身心
    健康仍有潛在之危害，且被告己○○既居間介紹被告戊○○
    與乙○○認識並參與本件犯行，是被告己○○之惡性自較被
    告戊○○為重，惟二人均係受他人之指示，充作運輸毒品之
    「交通」，而非主要籌劃謀議之人，被告己○○自始即坦承
    犯行並供出共犯，被告戊○○未於最初於警詢坦承，其後始
    坦承犯行，惟尚有辯解，其二人運輸毒品數量多寡不同，其
    二人之素行、犯罪之目的、手段等一切情狀，分別量處如主
    文第二、三項所示之刑。
六、沒收：附表編號一、二所示海洛因，係第一級毒品，應依
    毒品危害防制條例第十八條第一項前段規定，宣告沒收銷燬
    。又盛裝前開第一級毒品海洛因之包裝袋共十個，雖經鑑定
    機關於鑑定時儘可能將原送驗包裝袋內毒品與包裝袋分離後
    各別秤重，然以現今所採行之鑑驗方式，原送驗包裝袋內仍
    會殘留微量毒品而無法完全析離，有法務部調查局93年11月
    16日調科壹字第09362396550 號函述可參，是就該包裝袋應
    一併諭知沒收銷燬之。而附表一其中二包自被告己○○身上
    查獲部分，如後所述，與被告戊○○無涉，自無庸於被告戊○○項下沒收。附表編號三至十一之物，分別係被告己○○、戊○○或共犯乙○○、「四哥」所有，供運輸第一級毒
    品海洛因及聯絡本件犯行所用之物，業據被告等供述在卷，
    應依同條例第十九條第一項規定，宣告沒收，而編號十一部
    份，如後所述，與被告戊○○無涉，自無庸於被告戊○○項
    下沒收。被告己○○、戊○○受乙○○允諾之報酬二、三
    十萬元或五萬元，並未實際獲得，自無庸宣告沒收。毒品
    危害防制條例第十九條第一項規定，所謂犯罪所得之財物，
    並不及於因犯罪所得之利益（最高法院九十五年度台上字第
    一○○一號判決要旨參照）。共犯乙○○支付被告二人前往
    香港、緬甸之食宿旅費之十萬元利益（含被告二人所使用且
    未扣案之機票），因非直接供本件犯罪所用或被告二人犯罪
    所得之財物，亦不宣告沒收。
七、公訴意旨另以：於轉機期間，「甲○○」在香港機場廁所內
    ，再交付如附表編號一所示其中二包已包妥之海洛因及如附
    表編號十一所示之膠帶予己○○，由己○○黏貼在腹部後，
    與戊○○共同搭乘中華航空公司CI926 號班機回台，似認被
    告戊○○就此部分亦犯毒品危害防制條例第四條第一項之運
    輸第一級毒品罪及懲治走私條例第二條第一項之私運管制物
    品進口罪乙節。被告戊○○堅決否認知情，且查：證人及同
    案被告己○○稱：是乙○○找我談，當時有我、甲○○、乙○○，戊○○不在場（偵卷第171頁），並稱：在緬甸，該
    華僑交代到香港會有人拿東西給我時戊○○不在場。在香港
    機場廁所內，拿兩包東西給我，戊○○不在場，但是我不知
    道他是否知情，那是我自己要帶的等語（偵卷第77頁，本院
    卷第98頁），則被告戊○○事前未就此有所謀議，事中亦未
    參與，則其所辯不知情等語，非不可採，尚難認其有此部分
    犯行，惟公訴人認此部份與前揭論罪科刑部份，為實質一罪
    關係，爰不另為無罪諭知。
據上論斷，應依刑事訴訟法第三百六十九條第一項前段、第三百
六十四條，第二百九十九條第一項前段，懲治走私條例第二條第
一項、第十一條，毒品危害防制條例第四條一項、第十七條第一
項、第二項、第十八條第一項前段、第十九條第一項，刑法第十
一條前段、第二十八條、第五十五條，判決如主文。
本案經檢察官吳春麗到庭執行職務。
中    華    民    國    99    年    4     月    9     日
                  刑事第十八庭審判長法  官  吳鴻章
                                    法  官  汪梅芬
                                    法  官  周政達
以上正本證明與原本無異。
如不服本判決，應於收受送達後10日內向本院提出上訴書狀，其
未敘述上訴之理由者並得於提起上訴後10日內向本院補提理由書
（均須按他造當事人之人數附繕本）「切勿逕送上級法院」。
                                    書記官  廖純瑜
中    華    民    國    99    年    4     月    9     日
附錄：本案論罪科刑法條全文
懲治走私條例第二條第一項
私運管制物品進口、出口逾公告數額者，處7年以下有期徒刑，
得併科新臺幣3百萬元以下罰金。
懲治走私條例第十一條
走私行為之處罰，海關緝私條例及本條例無規定者，適用刑法或
其他有關法律。
毒品危害防制條例第四條第一項
製造、運輸、販賣第一級毒品者，處死刑或無期徒刑；處無期徒
刑者，得併科新臺幣2千萬元以下罰金。
附表：
┌──┬───────────┬──────┬──────────┐
│編號│  物              品  │ 數      量 │  備            註  │
├──┼───────────┼──────┼──────────┤
│ 一 │己○○運輸之白色粉末及│合計淨重六百│扣案，均含第一級毒品│
│    │其包裝之塑膠袋六個    │零八點零四公│海洛因成分          │
│    │                      │克（空包裝總│                    │
│    │                      │重三五點五  │                    │
│    │                      │公克）      │                    │
├──┼───────────┼──────┼──────────┤
│ 二 │戊○○運輸之白色粉末及│合計淨重四百│扣案，均含第一級毒品│
│    │其包裝之塑膠袋四個    │二十一點四四│海洛因成分          │
│    │                      │公克（空包裝│                    │
│    │                      │總重三九點四│                    │
│    │                      │八公克）    │                    │
├──┼───────────┼──────┼──────────┤
│ 三 │己○○所有而搭配門號09│一支        │扣案，係供聯絡本件運│
│    │00000000號使用之行動電│            │輸海洛因之用        │
│    │話（IMEI：000000000000│            │                    │
│    │582號，含SIM 卡一張） │            │                    │
├──┼───────────┼──────┼──────────┤
│ 四 │戊○○所有而搭配門號09│一支        │扣案，係供聯絡本件運│
│    │00000000號使用之行動電│            │輸海洛因所用        │
│    │話（IMEI：000000000000│            │                    │
│    │300號，含SIM卡一張）  │            │                    │
├──┼───────────┼──────┼──────────┤
│ 五 │己○○運輸時所穿之耐吉│一雙        │扣案，係供本件運輸愷│
│    │牌球鞋一雙（含鞋墊）  │            │他命之用            │
├──┼───────────┼──────┼──────────┤
│ 六 │戊○○運輸時所穿之藍白│一雙        │扣案，係供本件運輸海│
│    │運動鞋一雙（含鞋墊）  │            │洛因之用            │
├──┼───────────┼──────┼──────────┤
│ 七 │己○○運輸六包海洛因時│六張        │扣案，係包裝第一級毒│
│    │所用複寫紙            │            │品海洛因之用        │
├──┼───────────┼──────┼──────────┤
│ 八 │戊○○運輸四包海洛因時│四張        │扣案，係包裝第一級毒│
│    │所用複寫紙            │            │品海洛因之用        │
├──┼───────────┼──────┼──────────┤
│ 九 │己○○運輸六包海洛因時│六個        │扣案，係供本件運輸第│
│    │所用外包裝袋          │            │一級毒品海洛因之用  │
├──┼───────────┼──────┼──────────┤
│ 十 │戊○○運輸四包海洛因時│四個        │扣案，係供本件運輸第│
│    │所用外包裝袋          │            │一級毒品海洛因之用  │
├──┼───────────┼──────┼──────────┤
│  │己○○運輸六包海洛因時│二段        │扣案，係供本件運輸第│
│    │所用膠帶              │            │一級毒品海洛因之用  │
└──┴───────────┴──────┴──────────┘

司法院資訊處製作；財團法人民間司法改革基金會備份。
